【裁判字號】    98,司家聲,319
【裁判日期】    980819
【裁判案由】    核定遺產管理人報酬
【裁判全文】
臺灣高雄地方法院民事裁定           98年度司家聲字第319號
聲  請  人  林敏澤律師即被繼承人甲○○之遺產管理人
上聲請人聲請核定遺產管理人報酬事件，本院裁定如下：
    主  文
聲請人任被繼承人甲○○（女，民國○○○年○月○○日生，身
分證統一編號：Ｚ000000000號）之遺產管理人之報酬
核定為新臺幣肆萬伍仟元。
程序費用新臺幣壹仟元由被繼承人甲○○之遺產負擔。
    理  由
一、按「遺產管理人，得請求報酬，其數額由親屬會議按其勞力
    及其與被繼承人之關係酌定之。」、「依本法之規定應開親
    屬會議時，由當事人、法定代理人或其他利害關係人召集之
    。」、「親屬會議不能召開或召開有困難時，依法應經親屬
    會議處理之事項，由有召集權人聲請法院處理之。」，民法
    第1183條、第1129條、第1132條第2 項前段分別定有明文。
二、本件聲請意旨略以：聲請人前經本院97年度財管字第61號民
    事裁定選任為被繼承人甲○○之遺產管理人。嗣依本院97年
    度家催字第323 號民事裁定為公示催告，並已刊登於新聞紙
    ，嗣聲請人編製遺產清冊、債權人清冊、代支費用新臺幣（
    下同）2,486 元等管理遺產之行為。茲因遺產管理人之報酬
    已難期待由親屬會議酌定，爰依民法第1183條規定及「代管
    無人承認繼承作業要點」第14點第3 項規定，以管理遺產報
    酬不得低於孳息收入十分之三或遺產現值百分之一為計算標
    準，狀請本院酌定本件遺產管理人報酬等語。
三、經查：
  (一)本件被繼承人甲○○死亡後，其繼承人均已拋棄繼承權，且
    未經親屬會議選定遺產管理人，經本院選任聲請人為被繼承
    人甲○○之遺產管理人乙節，有聲請人提出之土地登記謄本
    、建物登記謄本於土地所有權部、建物所有權之管理者為林
    敏澤，其他登記事項：此管理者係遺產管理人等語、本院97
    年度家催字第323 號民事裁定附卷可稽，堪信為真實。準此
    ，聲請人顯難召開親屬會議酌定其管理遺產之報酬，是其本
    於利害關係人之地位，聲請本院酌定報酬，洵屬有據。
  (二)聲請人主張之前揭事實，除上述土地登記謄本、建物登記謄
    本及民事裁定外，另據其提出遺產管理人事務之進行狀況表
    、被繼承人遺產清冊、被繼承人已報明債權人債權清冊、代
    支費用明細表、被繼承人之除戶謄本、財政部國稅局財產歸
    屬資料清單、93年度及94年度綜合所得稅各類所得資料清單
    等件為證，堪信為真實。
  (三)復查，被繼承人甲○○原遺有土地2 筆，分別為臺南縣西港
    鄉○○段1382地號及後營段1354地號，有土地登記謄本各1
    件附卷可稽。嗣臺南縣西港鄉○○段1382地號之土地共有人
    蔡梅等人依土地法第34條之1 規定將該土地以1,100,000 元
    全部售予第三人方錦堂，並依法登記完畢，且於97年10月7
    日清償相關債務之情，亦有存證信函、本院97年度存字第60
    52號提存通知書、共有人姓名清冊、臺南縣佳里地政事務所
    97年11月5 日所登記字第0970008533號登記通知書、臺南縣
    西港鄉農會97年11月14日西農信字第0970003993號函等件影
    本在卷可憑，堪認真實。
  (四)本院審酌：本件被繼承人所遺遺產有提存金3,100 元，及坐
    落臺南縣西港鄉○○段1354地號土地（被繼承人持分9 分之
    1） ，該土地經核定其價值以公告現值計算為124,667 元，
    其有債權人周政翰，除此之外，尚無其他債權人陳報債權、
    債務或遺贈其遺產，其遺產法律關係尚屬單純，無其他繁瑣
    事項待處理；以及聲請人業已為閱卷、聲請公示催告、登報
    、查詢被繼承人財產、函詢被繼承人積欠債務等管理遺產行
    為；且考量聲請人處理上開事務所需時間之久暫、耗費人力
    之程度、各該債權人之受償權利應受保障等一切情狀，認聲
    請人任被繼承人甲○○遺產管理人之報酬金額，核定為45,0
    00元（含已代墊費用），即屬適當。爰酌定如主文第1 項所
    示。至於聲請人另請求擔任遺產管理人所支出之代墊費用2,
    486 元乙節，因該部分代墊費用依法應由遺產支應，而列於
    遺產管理人之報酬內，故此部分應無庸另行核給，併此述明
    。
四、末按依法應由關係人（包括聲請人、相對人及其他利害關係
    人）負擔費用者，法院裁定命關係人負擔時，應一併確定其
    數額，非訟事件法第24條第1 項所明定。經核本件聲請事件
    ，應徵之程序費用為1,000 元，依非訟事件法第157 條規定
    ，應由遺產負擔，爰併予確定如主文第2 項所示，附此敘明
    。
五、依非訟事件法第157 條、第24條第1 項，裁定如主文。
中    華    民    國    98    年    8     月     19   日
                  家事法庭  司法事務官 宋佳蓁
如對本裁定抗告，須於裁定送達後10日之不變期間內，向本院提
出抗告狀，並繳納抗告費新臺幣1,000元。
中    華    民    國    98    年    8     月     19    日
                                書記官 葉彥伶


司法院資訊處製作；財團法人民間司法改革基金會備份。
